【裁判字號】    98,重上更(一),250
【裁判日期】    990518
【裁判案由】    妨害性自主
【裁判全文】
臺灣高等法院臺南分院刑事判決   98年度重上更(一)字第250號
上  訴  人  臺灣臺南地方法院檢察署檢察官
被      告  乙○○
選任辯護人  蘇明道  律師(扶助律師)
上列上訴人因被告妨害性自主案件，不服臺灣臺南地方法院94年
度訴字第894號中華民國95年10月20日第一審判決（起訴案號：
臺灣臺南地方法院檢察署94年度營偵字第728、729號），提起上
訴，本院判決如下：
    主  文
上訴駁回。
    理  由
壹、程序方面:
一、按被告以外之人於審判外之言詞或書面陳述，除法律有規定
    者外，不得作為證據，刑事訴訟法第159條第1項並有明文。
    查證人甲○及同案被告蔡其謀於警詢之陳述，對被告乙○○
    而言，均屬被告以外之人於審判外之陳述，被告既然不同意
    作為證據，依刑事訴訟法第159條第1項、第159條之5第1項
    規定之反面解釋，即不得作為本案裁判基礎之證據資料。
(一)查證人甲○雖於第一次警詢就有關證述「警察離去後，被告
    才對其性侵害」部分；與其於原審審理證稱:被告即對其為
    性交行為後，警察才來之情，有所不符，然證人甲○此部分
    警詢證述，與被告乙○○、同案被告蔡其謀、證人即警員吳
    聰連分別於警詢、偵訊及原審證述情節，均不相符，參以證
    人陳貞予(即陪同甲○製作警詢筆錄之台南縣政府社會局社
    工員)於原審證稱:製作(警詢)筆錄過程中，甲○情緒沒有異
    狀，但內容反反覆覆等語，可見甲○警詢之證述，並無特別
    可信之情形。且檢察官亦未釋明證人甲○先前於警詢之陳述
    具有較可信之特別情況，及係證明本案犯罪事實存否所必要
    之證據（即已無法再從同一陳述者取得原陳述以外之證言，
    而具有利用原陳述之必要性），則證人甲○先前於警詢時之
    陳述，即不符合刑事訴訟法第159條之2例外得作為證據之要
    件規定，應認無證據能力。
(二)證人蔡其謀雖於警詢就有關證述「當時我看見乙○○已將性
    器官進入被害人陰道內，所以我不方便講，我就離去。當時
    我有看見被害人00000000號以手推開乙○○身體，及以言詞
    表示不要」部分，與其於原審證稱:「我先去涼亭，沒有看
    到乙○○與甲○，乙○○與甲○他們做什麼，我沒看到」等
    語，前後不符。然經原審至現場實地測量結果，同案被告蔡
    其謀於警詢陳稱被告乙○○與Ａ女發生性行為時，其所在之
    涼亭與被告乙○○及Ａ女所在烤肉桌位置，相距約60.7公尺
    ，有勘驗筆錄附卷可資(見原審卷(一)第87頁)，且事發時間正
    處夜間，地點又無燈光，處此一環境，蔡其謀指稱可看見被
    告乙○○之性器官已進入Ａ女陰道，及Ａ女以手推開乙○○
    等動作，實難令人置信。故認同案被告蔡其謀於警詢之陳述
    ，並無特別可信之情形。且檢察官亦未釋明同案被告蔡其謀
    先前於警詢之陳述具有較可信之特別情況，及係證明本案犯
    罪事實存否所必要之證據（即已無法再從同一陳述者取得原
    陳述以外之證言，而具有利用原陳述之必要性），則證人甲
    ○先前於警詢時之陳述，即不符合刑事訴訟法第159條之2例
    外得作為證據之要件規定，應認無證據能力。
二、按刑事訴訟法第158條之3規定：「證人、鑑定人依法應具結
    而未具結者，其證言或鑑定意見，不得作為證據。」所謂「
    依法應具結而未具結者」，係指檢察官或法官依刑事訴訟法
    第175條之規定，以證人身分傳喚被告以外之人（證人、告
    發人、告訴人、被害人、共犯或共同被告）到庭作證，或雖
    非以證人身分傳喚到庭，而於訊問調查過程中，轉換為證人
    身分為調查時，此時其供述之身分為證人，則檢察官、法官
    自應依本法第186條有關具結之規定，命證人供前或供後具
    結，其陳述始符合第158條之3之規定，而有證據能力。若檢
    察官或法官非以證人身分傳喚而以共犯、共同被告身分傳喚
    到庭為訊問時，其身分既非證人，即與「依法應具結」之要
    件不合，縱未命其具結，純屬檢察官或法官調查證據職權之
    適法行使，當無違法可言。而前揭不論係本案或他案在檢察
    官面前作成未經具結之陳述筆錄，係屬被告以外之人於偵查
    中向檢察官所為之陳述，本質上屬於傳聞證據，基於保障被
    告在憲法上之基本訴訟權，除該被告以外之人死亡、身心障
    礙致記憶喪失或無法陳述、滯留國外或所在不明而無法傳喚
    或傳喚不到、或到庭後拒絕陳述等情形外，如已經法院傳喚
    到庭具結而為陳述，並經被告之反對詰問，前揭非以證人身
    分而在檢察官面前未經具結之陳述筆錄，除顯有不可信之情
    況者外，依刑事訴訟法第159條之1第2項，仍非不得為證據
    ，惟應於判決內敘明其符合傳聞證據例外之理由；又前揭非
    以證人之身分在審判中之陳述筆錄，倘該被告以外之人已經
    法院以證人身分傳喚到庭並經具結作證，且由被告為反對詰
    問，或有前揭傳喚不能或詰問不能之情形外，該未經具結之
    陳述筆錄因屬審判上之陳述，自有證據能力；若係在另案法
    官面前作成之陳述筆錄，本質上亦屬傳聞證據，自得依本法
    第159條之1第1項之規定，認有證據能力。不能因陳述人未
    經具結，即一律適用本法第158條之3之規定，排除其證據能
    力（最高法院97年臺上字第1373號、96年臺上字第3527號判
    決意旨參照）。查證人即被害人甲○於檢察官偵訊時，乃以
    被害人身分傳喚，而未經具結，然證人甲○業經原審於審理
    時，傳喚到庭具結後接受詰問，已給予被告及其辯護人反對
    詰問之機會，依上開最高法院判決見解，應認證人甲○於於
    檢察官偵訊之陳述，亦有證據能力。
貳、實體方面：
一、公訴意旨略以：乙○○(領有輕度智障之殘障手冊)於94年5
    月22日19時許，與網友Ａ女(民國○○年○月○○日生，年滿16歲
    ，姓名年籍詳卷，領有中度智障之殘障手冊)相約在臺南縣
    佳里鎮中山公園後山僻靜處聊天，Ａ女並要求乙○○電話通
    知雙方友人蔡其謀(另犯強制性交罪部分，業經本院以95年
    度上訴字第1340號判處罪刑確定)至該處。而乙○○見Ａ女
    年幼可欺，對事物反應較慢，竟先以手撫摸Ａ女胸部，並親
    吻Ａ女，乙○○見Ａ女並無劇烈反應，竟解開Ａ女褲子鈕釦
    準備與Ａ女發生性行為，然因Ａ女反抗生氣，乙○○遂停止
    ，並安撫Ａ女。蔡其謀見狀，即建議乙○○及Ａ女一同前往
    臺南縣將軍鄉馬沙溝海水浴場烤肉區，三人遂一同騎車前往
    至該處，抵達該處後，蔡其謀即外出抽菸，留下乙○○及Ａ
    女單獨相處，蔡睿祥乃趁四下無人之際，開始親吻撫摸Ａ女
    ，Ａ女見狀隨即反抗，並喊不要，乙○○竟基於強制性交之
    故意，強行將Ａ女褲子脫掉，先以手指強行插入Ａ女陰道內
    ，復以其陰莖插入Ａ女陰道強制性交。適時恰有巡邏警察經
    過，乙○○始停止性交行為，趕緊穿上衣物，後因家人發覺
    甲 ○有異，始報警處理。嗣經警於94年6月2日7時15分許，
    在台南縣佳里鎮○○○街142巷16號3樓前拘提乙○○到案。
    因認乙○○均涉犯刑法第221條第1項之強制性交罪。
二、按犯罪事實應依證據認定之，無證據不得認定犯罪事實。又
    不能證明被告犯罪者，應諭知無罪之判決。刑事訴訟法第15
    4條第2項、第301條第1項前段分別定有明文。再按告訴人之
    告訴，係以使被告受刑事追訴為目的，其指訴是否與事實相
    符，仍應調查其他證據，以資審認，必被害人所述被害情形
    ，無瑕疵可擊，且就其他方面調查，又與事實相符，始足據
    為有罪判決之基礎（最高法院81年度台上字第3539號判決可
    資參照）。又認定犯罪事實所憑之證據，雖不以直接證據為
    限，間接證據亦包括在內；然而無論直接或間接證據，其為
    訴訟上之證明，須於通常一般之人均不致有所懷疑，而得確
    信其為真實之程度者，始得據為有罪之認定（最高法院76年
    台上字第4986號判例可資參照）。
三、本件公訴意旨認被告有上開犯行，無非係以(1)被告乙○○
    之自白；(2)Ａ女之指訴；(3)證人蔡其謀證述；(4)卷附新
    樓醫院受理疑似性侵害事件驗傷診斷證等資為論據。惟訊據
    被告乙○○，固坦承有於上開時地，以手指伸入甲○下體及
    欲以性器進入甲○下體未果之行為，然堅決否認有違反Ａ女
    意願之強制性交犯行，並辯稱：「我是冤枉的，我有對被害
    人為性行為，對方有反抗，我勾她的肩膀，摸她的胸部，有
    親她的臉及嘴巴，我的性器官有與對方接觸，但沒有插入，
    有用手指插入她的性器官一下，她說不要，我就沒有再繼續
    用手指，我有用性器官接觸她的性器官，可是沒有進去」、
    「在中山公園有親甲○嘴巴、摸她胸部，還有脫她褲子，脫
    褲時她說不要，就沒有脫，後來蔡其謀說要去海水浴場，甲
    ○沒反對。在海水浴場有親甲○、脫她褲子，用手指挖她下
    體，她說會痛，我就沒有再弄，然後我用我的性器官接觸她
    的性器官，軟掉就沒有弄了」等語(見本院卷第74頁反面、
    77頁)。
四、經查：
(一)被告乙○○，領有輕度智障之殘障手冊，其於94年5月22日
    19時許，與年滿16歲、領有中度智障之殘障手冊之網友Ａ女
    ，相約在臺南縣佳里鎮中山公園後山僻靜處聊天，Ａ女並要
    求乙○○電話通知雙方友人蔡其謀(另犯強制性交罪部分，
    業經本院以95年度上訴字第1340號判處罪刑確定)至該處後
    ，乙○○先以手撫摸Ａ女胸部、親吻Ａ女，並解開Ａ女褲子
    鈕釦，然因Ａ女拒絕，乙○○遂停止，並安撫Ａ女。嗣經蔡
    其謀提議，彼三人遂一同前往臺南縣將軍鄉馬沙溝海水浴場
    烤肉區(由被告騎機車搭載甲○，蔡其謀單獨騎一輛機車)，
    抵達該處後，蔡其謀即外出抽菸，留下乙○○及Ａ女單獨相
    處，蔡睿祥又親吻撫摸Ａ女、脫Ａ女褲子，並以手指插入Ａ
    女陰道，復欲以其陰莖插入Ａ女陰道未果，適恰有巡邏警察
    經過，乙○○與甲○乃趕緊穿上衣物，嗣因家人發覺甲○有
    異，始報警拘提被告等事實，業經被告、同案被告蔡其謀、
    證人甲○、甲○之母、警員吳聰連等人供證在卷，並有被告
    及甲○之殘障手冊(原審卷(一)證物袋、原審卷(二)第43頁)、警
    員94.5.31報告書(警卷第45頁)、現場照片(警卷第65-67、
    93-101頁)、現場繪測圖(原審卷(一)第92頁)等在卷可稽，是
    被告有於上開時地與甲○為上述性交行為之事實，固堪認定
    。
(二)證人Ａ女雖於偵訊證稱:「94年5月22晚上跟乙○○、蔡其謀
    一起在中山公園聊天，我坐在他們二人中間，乙○○突然摸
    我胸部，我不願意，我就打他，他也有拉我的手去摸他的性
    器官，我不要摸，我就打他。【在中山公園時，乙○○沒有
    脫我褲子，有親我，但我不願意】。我嫌中山公園蚊子太多
    ，乙○○和蔡其謀就說要去馬沙溝，乙○○戴我去。乙○○
    馬沙溝海水浴場強暴我，我不願意與他發生性關係，乙○○
    強迫我用拉的，我喊不要，【他性器官進去一半，巡邏警察
    就來了】，我們趕快把衣服穿一穿，因為警察把我當乙○○
    女友，所以沒跟警察講，乙○○有用手指插入我下體，我看
    到蔡其謀在旁邊教乙○○與我發生性行為，但聽不清楚」(
    營偵字第728號卷第19-20頁)；「乙○○在中山公園有親我
    ，我有打他並喊救命」(偵續字卷第14頁)等語；及於原審審
    理中證述：「在中山公園乙○○有逼我，【他碰我下面尿尿
    的地方】，沒經過我同意，【但我忘記有無反抗或告訴他們
    不可碰】，或當時是否隔著衣褲。到馬沙溝海水浴場烤肉區
    ，一開始與乙○○坐在烤肉區，乙○○強行脫去我褲子時，
    我當時是坐在椅子上，我未同意與乙○○發生性行為。」等
    語(見原審卷(一)第155-158頁)。然查:
 1、證人甲○就被告於中山公園時有何行為部分，於偵訊中原證
    稱:被告於中山公園時，有撫摸甲○胸部、拉甲○手去摸被
    告性器官、親吻甲○等行為(詳見營偵卷第19頁)；然其於原
    審則證稱:被告在中山公園碰我下面尿尿地方等語(見原審卷
    (一)第155頁)，前後已有不一。又證人甲○就被告於馬沙溝海
    水浴場時，有無完成性交行為部分，於第一次偵訊中原證稱
    :被告性器官進去一半，巡邏警察就來了(見營偵卷第19頁)
    ；然於第二次偵訊時則稱:「警察來時，被告已性侵我完畢
    了」(見偵續卷第14-15頁)，亦有不符。由此可見，證人甲
    ○上開偵審證述，未臻明確一致，尚有瑕疵，未可遽信。
 2、且依證人甲○於偵訊證稱:「蔡其謀提議要去馬沙溝那邊玩
    ，在去馬沙溝之前，乙○○叫他把風，他說好」(偵續卷第
    15頁)；及甲○於原審證稱:「（蔡其謀有無在公園裡教導乙
    ○○如何去接觸你身體？）有。（你有無聽到被告二人商量
    要如何與你發生性關係？）有的。（你是聽到被告二人講什
    麼話或是看到什麼動作，說他們二人要與你發生性行為？）
    我聽不清楚。（既然你聽不清楚他們二人講什麼，你怎麼知
    道他們二人等一下要與你發生性行為？）證人不願回答」、
    「。（從中山公園到馬沙溝，有無人逼你去？）沒有人逼我
    去，我自己願意去的。（乙○○說一開始就是他與你同坐在
    烤肉區？）沒有意見。（你剛才說在馬沙溝時並不願意與乙
    ○○發生性關係，後來你們卻又發生性行為，你為何不以言
    語或動作表明拒絕，請說明原因？）（沈默不語）（《提示
    學甲分局卷第26頁證人Ａ女警訊筆錄》警詢所載你有踢他、
    罵他等等，是否屬實？）沈默不語」等語(見原審卷(一)第156
    -175頁)。顯見Ａ女縱未確切聽到被告二人商討要與其發生
    性行為，然主觀上已認為被告二人有要與之發生性行為之意
    ，猶自願隨同被告至馬沙溝海水浴場，且單獨與被告乙○○
    坐在烤肉區，又未說明為何不拒絕，或有無拒絕與被告乙○
    ○發生性行為。由此，Ａ女是否如其所指，無意與被告乙○
    ○發生性關係，並非無疑。
 3、再者，Ａ女於偵查中固指訴：在馬沙溝海水浴場，被乙○○
    強迫因而發生關係，他用拉的，我有喊不要，他性器官進去
    一半巡邏警察就來了，我們就趕快把衣服穿一穿，警察有看
    乙○○身分證，乙○○有用手指插入我下體等情(見營偵卷
    第19-20頁)；並於原審審理中證述：警卷第27頁筆錄所載(
    即有關被告乙○○及同案被告蔡其謀性侵甲○之情節)是依
    照甲○陳述而記載等語(見原審卷(一)第162頁)。然依Ａ女於
    原審證稱：其離家時所穿著之褲子為牛仔長褲，迄至返家時
    ，衣褲均無破損等情，業據甲○於原審陳明在卷(見原審卷
    (一)第169-170頁)；及依被害人於案發後(94年5月25日)驗傷
    結果，除有「陰道裂傷」，及其因搭校車跌倒造成之「臉右
    側眉毛處有3公分裂傷」(業經甲○陳明在卷，詳見警卷第31
    頁)外，甲○身體其他部位並無受傷情形，有甲○診斷證明
    書在卷可稽(見警卷第50頁)；參核甲○身高為168公分、體
    重約55-60公斤，亦經甲○陳明在卷，(見原審卷(一)第165頁)
    ，及Ａ女於原審就遭乙○○強脫褲子時之姿勢乙節證稱：「
    （乙○○要強行脫去你褲子時，你當時姿勢為何，是站著、
    坐著還是其他？）坐著，坐在椅子上，手腳沒有被綁住」等
    語(見原審卷(一)第173頁)。按一般牛仔褲布料粗硬，穿脫不
    易，且甲○體型就女子而言已屬高大，事發時Ａ女又坐在椅
    子上，倘甲○於被告乙○○脫其褲子時，確有抗拒之情，衡
    情被告乙○○實難以順利得手，且Ａ女所著牛仔褲或其身體
    亦無絲毫未受損傷之理。由此顯見Ａ女指訴遭被告強拉性侵
    之情，顯違常情，尚非可信。
 4、況且，甲○與被告乙○○在馬沙溝海水浴場發生性行為後，
    曾遇員警到案發現場巡邏，且被告發現警察來時，有喊叫通
    知甲○，而Ａ女乃隱匿於石桌下，並未向警求救等情，業經
    Ａ女於原審證述在卷(見原審卷(一)第160頁)。另據證人即至
    現場巡邏之員警吳聰連於原審履勘現場時證述：「當天我本
    來要來找海水浴場經理，車子開進來之後，我們．．．直覺
    停車場有車輛，所以就到停車場以探照燈四處探照，此時乙
    ○○、蔡其謀及Ａ女三人由烤肉區上來，由我盤查乙○○，
    另一同事盤查蔡其謀，他們說他們是朋友來此聊天．．．。
    我也認識甲○之父，因當時甲○未來求救，所以我就請甲○
    二人趕快離開」等語(見原審卷(一)第86頁)；及警員吳聰連、
    謝桂林於94年5月31日製作之職務報告記載:「94年5月22日
    23 時10分許，經巡邏員警接獲通知...到達馬沙溝海水浴場
    內，發現北邊烤肉區有停放2部機車，其中1部看到警車警示
    燈接近，馬上騎車離去，另一部機車...，職以技巧性向乙
    ○○表示【請你將女朋友請出來】，乙○○才將女朋友叫出
    來，這時才從黑暗處看到一位女孩子緩緩走出來。詢問二人
    三更半夜，跑來海水浴場做什麼？【二人表示是來聊天】，
    沒有做什麼，當時二人衣衫整齊，神色正常，經盤查後沒有
    發現不法，請二人趕快回家，不要在外逗留，以防發生危險
    ，二人就共騎機車離去」等語(見警卷第45頁)。可見，Ａ女
    於見員警前來時，非但未呼叫求救，反而躲匿在桌下；而被
    告不僅未立即逃逸，反而先通知甲○躲匿，由自己面對警員
    盤查。是倘甲○果有如其所述係遭被告強制性交，並曾以打
    被告、喊救命不要等方式反抗之情，則被告於遇警盤查時，
    自當先行逃逸，以免遭警以現行犯逮捕才是；而甲○既於遭
    性侵之際遇警盤查，理當即時報警求救，並當場指訴被告暴
    行，讓警員得以當場逮捕被告才是，豈有默然隱匿，並與被
    告同向警稱係朋友聊天而已之理。由此可見，Ａ女於案發當
    時之反應舉止，顯迥異於一般甫遭性侵被害人之情狀，是甲
    ○證稱案發當時有遭被告以強脫褲子而為性交之情，亦難採
    信。
 5、此外，甲○雖因中度智障領有殘障手冊(見原審第193頁證物
    袋)，然依證人即社工陳貞予於原審證稱:「甲○之前並無殘
    障手冊，因為製作這份筆錄時，甲○反反覆覆，我們請甲○
    去鑑定後，才有這份殘障手冊」(見原審卷(一)第180頁)；及
    證人吳佩芬(即製作甲○警詢筆錄之台南縣警察局學甲分局
    警員)於原審證稱:「當時甲○說法不斷反覆，對時間、整個
    流程部分要想很久，並跳躍式陳述，但不覺得甲○有到智能
    不足的程度」等語(見原審卷(一)第189頁)；以及甲○經本院
    囑託行政院衛生署嘉南療養院鑑定心智、認知等狀況結果，
    該院認為:「甲○意識清楚，其無精神疾病史，亦無確切活
    性精神病症狀干擾及腦傷之證擔據，目前證諸於甲○心理衡
    鑑的結果，其智能屬輕度智力不足範圍，根據國際疾病診斷
    分類手冊第十版(ICD-10)診斷標準，輕度智能不足約等同12
    歲兒童之智商，亦即此類個案雖可完成國小學業，也可在良
    好訓練下，於庇護性環境維持簡單工作，然在社會與經濟問
    題的處埋上，需要他人的指引與部分監護，方不致出現問題
    。甲○之界考模式及反應較為簡化及固著，在現實判斷力及
    行為對錯之識別上相對不足；因此在臨床上推估其顯然受到
    其智力十足與自我控制能力不佳之影響，導致其在對外界事
    務之知覺理會、判斷作用能力及其行為控制能力，相較於普
    通人平均程度顯然減退，亦可能因此社交技巧不足而不知如
    何拒絕。【目前甲○對性行為的認知尚可】，知道性交會導
    致懷孕、染病(僅知B型肝炎及子字宮頸癌，惟不知其所以然
    )。甲○明白保險套可以避免染病及避孕，然甲○認知『若
    女方自行準備保險套是很丟臉的事』，顯然其行為較稚氣，
    不懂保護自己。」等語，有該院司法精神鑑定書一份在卷可
    稽(附於本院卷底證物袋)。據上，甲○雖經鑑定有智能障礙
    ，但對於性行為之認知尚可，亦知性交會導致懷孕、染病等
    情。且依被告及證人甲○前開證述可知，甲○於案發過程中
    ，亦曾向被告表達「不要」、「會痛」等拒絕被告以手指進
    入其性器之性交方式，顯見證人甲○智能雖有障礙，但並未
    達不知拒絕之程度。參以被害人甲○於本院審理期日，因不
    耐等候即動怒表示不悅，且對法院所問，均一概怒稱忘記了
    ，而不願為陳述之情狀；及其母陪同到院陳稱:甲○(情緒)
    現在還好一點，以前更嚴重，這種中度智障的人發作起來就
    是這樣等情(參見本院卷第94頁反面之審理筆錄)，可知被害
    人甲○對於自己不樂意之事物，會強烈表達其無法忍受之情
    緒及抗拒配合之意願。是以，倘被告果有強制甲○為性交行
    為之事實，衡諸上情，甲○於中山公園被告對其為撫摸行為
    時，即應當場憤而翻臉抗拒，當無猶自願搭乘被告機車前往
    馬沙溝海水浴場；且於被告對其為性交行為後遇警盤查時，
    仍未大聲呼救，甚於案發後猶搭乘被告機車一同離去。由此
    足徵，證人甲○應無遭被告強制性交或因不知抗拒而遭被告
    強制性交之情。
(三)另證人即同案被告蔡其謀雖於偵訊證稱:「94年5月22日許乙
    ○○打電話叫我去中山公園，我看到他們2人已在那邊親了
    ，我有聽到甲○說救命不要。到馬沙溝海水浴場，他們2人
    在做什麼，我並不知道(後改稱:我在上面可以看到他們2人
    發生性關係，但來不及阻止)」等語(見偵續卷第6-7頁)；並
    於原審95年2月16日審理及95年3月16日勘驗現場時，分別證
    稱:「那時候中山公園很暗，我根本看不到他們在做什麼，
    但我有聽到甲○說不要，到馬沙溝我就不知道他們在聊什麼
    。」、「...乙○○回去不久，我就聽到甲○說:不要、很痛
    」等語(見原審卷(一)第64、86頁)。然蔡其謀於原審95年9月
    29日審理時已翻供改稱：「在馬沙溝時，視線沒有辦法看得
    很清楚，在警局製作筆錄時，因為我很緊張，所以我就亂講
    」等語(見原審卷(二)第23)。且經原審至現場實地測量結果，
    同案被告蔡其謀陳稱被告乙○○與Ａ女發生性關係時，其所
    在之涼亭與被告乙○○及Ａ女所在烤肉桌位置，相距約60.7
    公尺，有勘驗筆錄附卷可資(見原審卷(一)第87頁)，且事發時
    間正處夜間，案發地點又無燈光(業經被告陳明在卷，見原
    審卷(一)第85頁)，處此一環境，蔡其謀於偵訊所述，不無誇
    大不實之情，顯非可採。另被告於偵訊、原審及本院亦供稱
    :「在中山公園我有摸甲○胸部及脫她鈕扣，因她反抗我就
    停止了」、「在中山公園我想脫掉甲○褲子鈕扣時，甲○說
    不要，我就沒有繼續脫；在馬沙溝時，甲○說不要，我就沒
    有繼續。」、「伊手指有插入甲○陰道沒錯，但只有一下子
    ，因為甲○喊痛，我就沒有再弄，在中山公園，我有摸甲○
    胸部」「在中山公園有親甲○嘴巴、摸她胸部，還有脫她褲
    子，脫褲時她說不要，就沒有脫；在海水浴場有親甲○、脫
    她褲子，用手指挖她下體，她說會痛，我就沒有再弄，」等
    語(見偵續卷第20頁、原審卷(二)第31-34頁、本院卷第77頁)
    。足見，證人甲○於被告對其為上開撫摸性交行為時，雖曾
    表示「不要」、「會痛」等語，但尚不能證明被告有繼續違
    反甲○意願，對甲○為性交行為之事實。故不能僅以證人前
    開有瑕疵之證述，及其稱有聽見甲○說「不要」等語，即認
    被告有強制甲○為性交之犯行。
(四)至被告乙○○雖於警詢、偵訊自述:「我手指強行進入她下
    體約1秒」、「未徵求甲○同意就脫她褲子，我有用手指插
    入甲○下體一下子，甲○有反抗，她說不要這樣子」等語(
    見警卷第4、5頁、營偵卷第10頁)。然被告另於偵訊、原審
    及本院一再供明:「在中山公園我有摸甲○胸部及脫她鈕扣
    ，因她反抗我就停止了」(見偵續卷第20頁)、「伊手指有插
    入甲○陰道沒錯，但只有一下子，因為甲○喊痛，我就沒有
    再弄」( 原審卷(一)第14頁)、「在中山公園我想脫掉甲○褲
    子鈕扣時，甲○說不要，我就沒有繼續脫；在馬沙溝時，甲
    ○說不要，我就沒有繼續。」(原審卷(二)第31-34頁)、「在
    中山公園有親甲○嘴巴、摸她胸部，還有脫她褲子，脫褲時
    她說不要，就沒有脫；在海水浴場有親甲○、脫她褲子，用
    手指挖她下體，她說會痛，我就沒有再弄」等語(見本院卷
    第77頁)。核被告前後所供，互核一致；且被告就有於上開
    時地對甲○為以手指進入甲○下體，及甲○有喊:會痛、不
    要等情，均坦承不諱；甚至證人甲○於偵訊僅證稱:在中山
    公園時，乙○○沒有脫我褲子(見營偵卷第19頁)，而被告卻
    於偵審中均坦承:在中山公園時有脫甲○褲子之情，足見被
    告所供坦然，並無虛飾卸責之情。參以被告於案發時遇警盤
    查之際，並未先行逃離現場，反而知會甲○隱匿，並出面接
    受警員盤查等情，益見其並無強制甲○性交之犯意，是被告
    所供上情，應堪採信。此外，被告亦領有輕度智殘之殘障手
    冊(附於見原審卷(一)證物袋內)，復經原審囑託行政院衛生署
    嘉南療養院鑑定結果認為:「精神科診斷:輕度智能不足」，
    有該院95年4月28日嘉南般字第0950002052號函在卷可稽(見
    原審卷(一)第113頁)等情，可知被告智能亦有障礙，則其於上
    開時地向甲○示愛過程中，經甲○表示「不要」、「會痛」
    後，依其智能認知甲○並非抗拒與其為性交行為，而係不喜
    歡其所為性交方式，遂未再繼續使甲○不悅之性交方法(以
    手指進入甲○下體)，而改以其他方式(以性器接觸甲○下體
    )向甲○求愛，亦難認有強制甲○之意。況Ａ女指稱有遭被
    告強制發生性交行為之情，並非可採，既如前述。則縱甲○
    於與被告性交過程中，曾一度因疼痛不適而表明「不要」、
    「會痛」等語，致被告乙○○改以不同方式與Ａ女為性交行
    為，亦難謂被告乙○○改變性交方式後之行為，即屬違反Ａ
    女意願。
(五)再者，被害人甲○於94年5月25日至新樓基督教醫院麻豆分
    院驗傷結果:「陰道3、5、8點鐘方向有裂傷」，固有該院受
    理疑似性侵害事件驗傷診斷書卷附可稽(見警卷第50頁證物
    袋內)。然依被告於警詢、偵訊、原審及本院均供稱:只有以
    手指進入甲○下體約1下子，案發當時伊雖有欲以性器進入
    甲○下體，但無法進入等語(警卷第4-5頁、營偵卷第10頁、
    原審卷(一)第14頁、本院卷第74頁反面)；及甲○於偵訊亦稱:
    被告性器官進去一半，巡邏警察就來了等語(營偵卷第19頁)
    ；以及同案被告蔡其謀與甲○於案發翌日(94年5月22日)，
    有在蔡其謀住處發生性行為，業經同案被告蔡其謀及甲○於
    原審證述明確(見原審卷(一)第65、162頁)等情，可知被害人
    甲○上開陰道裂傷，甚有可能係與同案被告蔡其謀為性交行
    為所致，而尚難遽認係由被告上開行為所致。況且，縱認甲
    ○上開陰道裂傷係由被告本件行為所致，然由被害人除上開
    陰道裂傷外，身體其他部位並無受傷情形之情以觀(註:診斷
    證明書上所載「臉右側眉毛處有3公分裂傷」，業據甲○於
    警詢證稱係搭乘校車撞到地上所造成，見警卷第31頁)，亦
    難憑此即認甲○有遭被告強制而為性交行為之實。此外，警
    卷所附現場平面圖、被告指認犯罪地點相片(警卷第54、65-
    67頁)，及原審於95年3月16日勘驗現場筆錄、現場繪測圖、
    現場照片、馬沙溝海水浴場工地使用位置圖(原審卷(一)第81-
    87、92、93-101、104頁)等，均僅能證明被告確有與甲○於
    案發當時同在上處之事實，並不能證明被告有何強制對甲○
    為性交行為之犯行。
五、綜上所述，依公訴人所提之證據，尚不足使本院產生被告乙
    ○○有犯公訴意旨所指強制性交罪之確信。此外，復查無其
    他積極證據，足證渠等被告有公訴意旨所指之犯行，揆諸前
    開規定說明，自應為被告無罪之諭知。從而，原審依刑事訴
    訟法第301條第1項規定，諭知被告乙○○無罪，經核並無不
    合。檢察官上訴意旨，仍執陳詞指摘原審此部分判決不當，
    為無理由，應予駁回。
據上論斷，應依刑事訴訟法第368條，判決如主文。
本案經檢察官曾銘芳到庭執行職務。
中    華    民    國    99    年    5     月    18    日
                  刑事第六庭    審判長法  官  沈揚仁  
                                      法  官  林英志
                                      法  官  賴純慧
以上正本證明與原本無異。
檢察官如不服本判決應於收受本判決後十日內向本院提出上訴書
，其未敘述上訴理由者並得於提起上訴後十日內向本院補提理由
書。
                                      書記官  蔡宜均
中    華    民    國    99    年    5     月    19    日

司法院資訊處製作；財團法人民間司法改革基金會備份。
